臺灣新竹地方法院刑事判決
111年度交易字第38號
公  訴  人  臺灣新竹地方檢察署檢察官
被      告  黃懷逸


上列被告因過失傷害案件，經檢察官提起公訴（110年度偵字第6
035號），本院判決如下：
    主    文
黃懷逸無罪。　　
　　理    由
一、公訴意旨略以：被告黃懷逸於民國109年11月11日9時36分許
    ，駕駛車牌號碼0000-00號自用小客車，沿新竹市東區寶山
    路145巷由南往北方向行駛單行道，至同路段與東南街口時
    ，欲左轉東南街之際，本應注意行經該無號誌之丁字路口（
    下稱本案路口），應減速慢行，作隨時停車之準備，而依當
    時情況並無不能注意之情事，竟疏未注意及此，貿然前行，
    適有告訴人張毅寬騎駛車牌號碼000-0000號普通重型機車，
    沿東南街由西往東方向行駛至該處，欲左轉寶山路145巷時
    ，亦疏未注意顯示方向燈光且未讓右方車先行，雙方車輛遂
    發生碰撞，致告訴人受有左側手部擦傷、左側小腿挫傷之初
    期照護等傷害。因認被告涉犯刑法第284條前段之過失傷害
    罪嫌等語。
二、按犯罪事實應依證據認定之，無證據不得認定犯罪事實。不
    能證明被告犯罪者，應諭知無罪之判決。刑事訴訟法第154
    條第2項、第301條第1項分別定有明文。次按檢察官就被告
    犯罪事實，應負舉證責任，並指出證明之方法。刑事訴訟法
    第161條第1項亦有明文。因此，倘檢察官所提出之證據，不
    足為被告有罪之積極證明，或其指出證明之方法，無從說服
    法院以形成被告有罪之心證，基於無罪推定之原則，自應為
    被告無罪判決之諭知。
三、公訴人認被告涉犯過失傷害罪嫌，係以：㈠被告於警詢時及
    偵查中之供述。㈡告訴人於警詢時及偵查中之證述。㈢勘驗報
    告、道路交通事故現場圖、道路交通事故談話紀錄表、道路
    交通事故調查報告表㈠、㈡、現場及車損照片33張。㈣南門綜
    合醫院乙種診斷證明書。㈤交通部公路總局新竹區監理所竹
    苗區車輛行車事故鑑定會竹苗區0000000案鑑定意見書、交
    通部公路總局車輛行車事故鑑定覆議會0000000案覆議意見
    書等件為主要論據。
四、訊據被告固坦認於上開時、地與告訴人騎駛之機車在本案路
    口發生碰撞，惟堅決否認有何過失傷害犯行，並辯稱：我行
    駛的寶山路145巷為單行道，行經本案路口要左轉東南街時
    已有減速，告訴人沒有打方向燈，直接靠右側騎駛過來跟我
    發生碰撞，我完全沒有任何閃避空間，我縱然停下來，告訴
    人還是可能撞到等語。經查：
　㈠被告於上開時間駕駛車號0000-00號自用小客車，由寶山路14
    5巷單行道南往北方向行駛至本案路口準備左轉東南街時，
    與告訴人騎駛車號000-0000號普通重型機車由東南街西往東
    方向在本案路口發生碰撞，告訴人受有前揭傷害結果等情，
    除有檢察官提出前揭證據外（見偵卷第18、5至7、41、9至1
    0、12至13、19至27、45至47、51至59頁），並有（車號000
    0-00號自用小客車）公路監理電子閘門車號查詢汽車車籍結
    果、（車號000-0000號普通重型機車）公路監理電子閘門車
    號查詢機車車籍結果各1紙、本院勘驗筆錄1份、本院職權擷
    取監視錄影畫面2張及「新竹市東區寶山路145巷」街景照片
    1張在卷可稽（見偵卷第30、32頁、交易卷第47、51至55頁
    ），是此部分事實，首堪認定。
　㈡依本院當庭勘驗監視器檔案及監視器影像截圖結果（見偵卷
    第46頁反面至第47頁反面、交易卷第47、51、53頁）：告訴
    人騎駛機車由東南街西往東方向行駛在車道右側至本案路口
    、直至發生碰撞前，並未顯示左轉或右轉之方向燈或做出任
    何轉彎手勢，且機車車身毫無往左偏駛或準備左轉之跡象，
    反係行駛在其原行向右側（監視器畫面時間09：34：10、09
    ：34：11，見偵卷第46頁反面至第47頁、交易卷第51、53頁
    ），而本案路口為丁字型，告訴人直行的正前方已無任何可
    供人車通行的空間，其左側於發生碰撞前一刻，亦無任何其
    他人車或障礙物，且有充足可供通行或待轉之道路空間（監
    視器畫面時間09：34：12，見偵卷第47頁反面）。再參以依
    機車行駛之物理性甚難以正直角方式進行左轉（至少會有車
    輪的弧形彎度），又寶山路145巷南往北之單行道近本案路
    口右側有兩條足供機車通行之便道一節，有新竹市警察局11
    1年5月27日竹市警交字第1110021430號函及檢附警員張訓銘
    出具之職務報告1紙、現場照片（含說明）7張附卷可參，依
    前揭證據推論，告訴人極有可能行駛至本案路口時係欲右轉
    ，難認告訴人於警詢時陳稱其行駛至本案路口係準備左轉等
    語（見偵卷第18、5至7頁）確為可信。
　㈢依被告行駛方向固有行經無號誌之本案路口應減速慢行，作
    隨時停車準備之注意義務存在，然觀寶山路145巷南往北之
    單行道近本案路口現場照片（見偵卷第21、26頁），該巷道
    寬度僅足供一輛小客車行駛通過，而該巷既為單行道，寬度
    亦難雙向會車，被告於順向行駛接近本案路口前，本難預見
    會有車輛將違規迎面駛來，而告訴人的騎駛機車位置又甚為
    接近寶山路145巷出東南街口，細繹前揭監視器影像截圖，
    被告確定察覺告訴人違規迎面駛來之反應期間至多1秒鐘多
    、不超過2秒鐘，難期被告已有充裕時間及空間距離能有效
    為閃避抑或煞停等防止車禍發生之舉措。至被告所駕車輛車
    身縱然已駛出寶山路145巷口，惟核其位置仍在告訴人行駛
    的東南街西往東向車道右側範圍內，車身並無全然駛出跨越
    東南街之分向限制線進行左轉，佐以被告之行向近本案路口
    左側尚有圍牆、電線桿等障礙物（見偵卷第26頁反面），足
    認被告往前行駛以觀看進一步前方、左側視線，應屬合理必
    要，自難徒以被告車輛最終與告訴人機車發生碰撞，遽認其
    有違反前揭注意義務。
　㈣交通部公路總局新竹區監理所竹苗區車輛行車事故鑑定會竹
    苗區0000000案鑑定意見書、交通部公路總局車輛行車事故
    鑑定覆議會0000000案覆議意見書分別認定被告未充分注意
    車前路口狀況；未減速慢行，作隨時停車之準備，均為肇事
    次因等節，固非無見，惟該等鑑定、覆議意見均認定告訴人
    行經本案路口時係欲左轉彎，核與本院前開認定告訴人應非
    左轉彎之事實，顯有不同，且未及審酌告訴人機車行駛位置
    、與被告車輛距離、被告行向左側尚有其他障礙物，其得反
    應時間等客觀情狀，又告訴人係違規右轉而直接迎面駛來，
    被告如何有防免碰撞之機會，自有疑問，是此部分證據資料
    無法遽為不利被告認定之憑據。
五、綜上所述，檢察官所舉證據資料，尚無從使本院得被告有違
    反道路交通安全規則而有過失責任之確信。此外，檢察官復
    未提出其他積極證據足以證明被告確有過失傷害犯行，從而
    ，依前開規定及說明，應為被告無罪之諭知。
據上論斷，應依刑事訴訟法第301條第1項，判決如主文。
本案經檢察官林奕彣提起公訴，檢察官陳亭宇到庭執行職務。
中　　華　　民　　國　　111 　年　　7 　　月　　28　　日
                  刑事第一庭  法  官  王凱平  
以上正本證明與原本無異。
如不服本判決應於收受本判決後20日內向本院提出上訴書狀，上
訴書狀應敘述具體理由。上訴書狀未敘述上訴理由者，應於上訴
期間屆滿後20日內補提理由書狀於本院(均須按他造當事人之人
數附繕本 )「切勿逕送上級法院」。 
中　　華　　民　　國　　111 　年　　7 　　月　　28　　日
                              書記官  鍾佩芳